【裁判字號】    92,易,84
【裁判日期】    920611
【裁判案由】    妨害自由等
【裁判全文】
臺灣臺南地方法院刑事判決                            九十二年度易字第八四號
    公  訴  人  臺灣台南地方法院檢察署檢察官
    被      告  乙○○
右列被告因妨害自由等案件，經檢察官提起公訴 (九十年度偵緝字第二二七號)，本
院判決如左：
    主  文
乙○○連續行使偽造私文書，足以生損害於他人，處有期徒刑柒月，偽造信用卡貳張
及變造之「丙○○」身分證影本壹紙均沒收；又共同以強暴妨害人行使權利，處有期
徒刑貳月，應執行有期徒刑捌月。偽造信用卡貳張及變造之「丙○○」身分證影本壹
紙均沒收。又意圖為自己不法之所有，而侵占離本人所持有之物，處罰金參仟元，如
易服勞役，以參佰元折算壹日。
偽造信用卡貳張及變造之「丙○○」身分證影本壹紙均沒收。
    事  實
一、乙○○於民國八十六年八、九月間冒其兄丙○○之名義，未經其同意，基於概括
    之犯意，向美國銀行、花旗銀行各申辦信用卡一張，乙○○取得前揭信用卡後，
    先在其背面偽造「丙○○」之署押，足生損害於丙○○、美國銀行、花旗銀行，
    同年十一月間某日，乙○○並影印其所有之身分證後，將其上之姓名、出生年月
    日及身分證統一編號變造為其兄丙○○之年籍資料後，再將該經變造之身分證影
    本加以影印，於同年月二十八日持該變造之身分證影本及前揭信用卡，以丙○○
    之名義向王勝豐（原名甲○○）刷卡借貸，足以生損害於丙○○，又乙○○亦以
    前開信用卡連續刷卡消費、借款約十次，金額總共約新台幣（下同）十二萬元，
    並均在簽帳單上之簽名欄偽造「丙○○」之署押，使各商店結帳人員陷於錯誤而
    交付商品、服務及借款，足生損害於丙○○、美國銀行、花旗銀行。
二、乙○○復於同年十二月十日下午三時許，與綽號「阿義」（姓名、年籍不詳）之
    成年男子，以電話向王勝豐聯絡，約在台南市○○路三五三巷口處，以綽號「阿
    義」者之信用卡欲再向王勝豐刷卡借貸，王勝豐乃駕駛其所有車牌Ｄ二─六五七
    二號自小客車依約前往；到達後，乙○○與綽號「阿義」者坐上王勝豐之自小客
    車往新都路火葬場方向行駛，雙方在車上為借貸金額之成數（即刷卡金額與實際
    借貸金額之折扣數）發生爭執，車行至台南市○○路一七一號金昌興鐵工廠旁停
    車，王勝豐即打電話叫人過來，乙○○與綽號「阿義」者情急之下，基於共同妨
    害王勝豐駕車之權利之犯意聯絡，竟強推王勝豐推下車，由綽號「阿義」者駕該
    車逃離現場，嗣乙○○發現車內有王勝豐之皮包一只（內有現金新台幣一萬餘元
    、信用卡、提款卡、手機等物），遂基於為自己不法所有之意圖，將該離王勝豐
    本人所持有之皮包侵占入己，旋將該自小客車停於台南市○○路六○九巷六號前
    棄置後逃逸。
三、案經王勝豐訴由台南市警察局第六分局報請台灣台南地方法院檢察署檢察官偵查
    起訴。
    理  由
一、右開事實，業據被告乙○○於偵查及本院審理中坦承不諱，核與告訴人王勝豐於
    警訊時及證人丙○○於本院審理時供證情節大致相符，並有變造之「丙○○」身
    分證影本一紙附卷可稽，被告自白核與事實相符，事證明確，其犯行應堪認定。
二、查被告行為後，已於九十年六月二十日公布修正，並於同年六月二十二日生效之
    中華民國刑法增訂第二百零一條之一第一項：「意圖供行使之用而偽造信用卡者
    ，處一年以上七年以下有期徒刑，得併科三萬元以下罰金」。同條第二項：「行
    使前項偽造之信用卡者，處五年以下有期徒刑，得併科三萬元以下罰金。」，同
    法第二百零五條並修訂偽造之信用卡，不問屬於犯人與否均沒收之等之規定。被
    告行為時係上開條文增訂之前，而行使偽造信用卡之行為，本質含有詐欺及偽造
    私文書，故單純行使偽造信用卡之行為，即構成詐欺、偽造私文書罪，新法修訂
    前行使偽造信用卡之罪名通常以詐欺、偽造私文書罪之型態呈現，修正後之獨立
    罪名雖與詐欺、偽造私文書罪名不同，但因新舊法均認定行使偽造信用卡有罪，
    故仍有比較新舊法問題，依舊法之詐欺、偽造私文書罪名其法定刑較新法即刑法
    第二百零一條之一第二項之法定刑為輕，依刑法第二條第一項但書規定，自應適
    用有利於被告之舊法。
三、按信用卡係表示持卡人與發卡銀行間所成立消費付款委託契約，性質上屬刑法第
    二百二十條第二項所稱之『錄音、錄影或電腦記錄，藉機器或電腦之處理所顯示
    之聲音、影像或符號，足以為表示其用意之證明者，亦以文書論』之準私文書。
    次按於信用卡背面簽名欄簽名，單純自形式上觀察，即足以表示信用卡之簽名者
    於信用卡之有效期限內有權使用該信用卡之辨識及證明，性質上屬刑法第二百十
    條之私文書。核被告乙○○所為，係犯刑法第二百十六條、第二百二十條第二項
    、第二百十條之行使偽造準私文書罪（信用卡部分）、行使偽造私文書罪（於偽
    造信用卡背面簽名欄、簽帳單簽名部分）、第二百十二條之行使變造特種文書罪
    、第三百三十九條第一項詐欺罪、第三百零四條之強制罪、第三百二十七條侵占
    脫離本人持有之物罪。被告強制犯行部分，與綽號「阿義」者間，有犯意聯絡及
    行為分擔，為共同正犯。被告於偽造信用卡背面偽造「丙○○」署押之行為，以
    及刷卡消費時於簽帳單上偽造「丙○○」署押之行為，均為偽造私文書之部分行
    為；另被告行使上揭偽造私文書之行為，則吸收前階段之偽造行為，均不復另論
    。被告變造之「丙○○」身分證影本後復持以行使，變造之低度行為應為行使之
    高度行為所吸收，亦不另論罪。被告前後多次行使偽造私文書、行使偽造準私文
    書，時間緊接，犯罪構成要件相同，顯係基於概括之犯意為之，均為連續犯，各
    依法論以一罪，並加重其刑。其所犯連續行使偽造私文書、行使偽造準私文書、
    行使變造特種文書及詐欺罪間，有方法結果之牽連關係，為牽連犯，應從一重以
    連續行使偽造私文書罪處斷。前開連續行使偽造私文書、侵占脫離本人持有之物
    及強制三罪間，犯意各別，行為互殊，應分論併罰。爰審酌被告犯罪之動機、目
    的、手段、所生損害、被害人丙○○並不究責及犯罪後坦承犯行態度良好等一切
    情狀，量處如主文所示之刑，罰金部分諭知易服勞役之折算標準，有期徒刑部分
    並定應執行之刑，以資懲儆。另依現行刑法第二百零五條規定偽造之信用卡，不
    問屬於犯人與否均沒收之，雖被告行為時並未有該項規定，然沒收依刑法之規定
    ，為從刑之一種，附屬於主刑，不生比較輕重問題，另沒收在實質意義上，有保
    安處分之性質，參酌刑法第二條第二項之旨趣，以從新為原則，自應適用修正後
    之新法（最高法院二十四年上字第五二九二號判例、七十九年十二月四日第三次
    刑事庭會議決議參照），從而，偽造信用卡二張，並無證據證明其已滅失，應依
    刑法第二百零五條規定宣告沒收；變造之「丙○○」身分證影本一紙，係被告所
    有且供犯罪所用之物，業據其供明在卷，依刑法第三十八條第一項第二款宣告沒
    收。至於偽造以「丙○○」名義署押之簽帳單，均已散失無法扣得，亦非違禁物
    ，爰不宣告沒收；又偽造信用卡二張即已沒收，其上偽造「丙○○」名義之署押
    自毋庸重複諭知沒收。
四、被告自白冒丙○○之名義，向美國銀行、花旗銀行各申辦信用卡一張，並以該信
    用卡刷卡消費之犯行與前開論罪科刑之行使變造特種文書之事實，有方法結果牽
    連犯之關係，為裁判上一罪關係，本院自應併予審理，附此敘明。
據上論斷，應依刑事訴訟法第二百九十九條第一項前段，刑法第二條第一項但書、第
二十八條、第五十六條、第二百十六條、第二百十條、第二百二十條、第二百十二條
、第三百零四條、第三百三十七條、第五十五條、第四十二條第二項、第五十一條第
五款、第二百零五條、第三十八條第一項第二款，罰金罰鍰提高標準條例第一條前段
、第二條，判決如主文。
本案經檢察官李白松到庭執行職務
中    華    民    國      九十二      年      六      月    十一    日
                                  臺灣臺南地方法院刑事第七庭
                                          法  官  鍾邦久
右正本證明與原本無異。
如不服本判決，應於判決送達後十日內，向本院提出上訴狀。
                                          書記官  張豐榮
中    華    民    國      九十二      年      六      月    十一    日
附錄法條：
中華民國刑法第二百一十六條
 (行使偽造變造或登載不實之文書罪)
行使第二百十條至第二百十五條之文書者，依偽造、變造文書或登載不實
事項或使登載不實事項之規定處斷。
中華民國刑法第二百一十條
 (偽造變造私文書罪)
偽造、變造私文書，足以生損害於公眾或他人者，處五年以下有期徒刑。
中華民國刑法第二百二十條
在紙上或物品上之文字、符號、圖畫、照像，依習慣或特約，足以為表示
其用意之證明者，關於本章及本章以外各罪，以文書論。
錄音、錄影或電磁紀錄，藉機器或電腦之處理所顯示之聲音、影像或符號
，足以為表示其用意之證明者，亦同。
稱電磁紀錄，指以電子、磁性或其他無法以人之知覺直接認識之方式所製
成之紀錄，而供電腦處理之用者。
中華民國刑法第二百一十二條
 (偽造變造特種文書罪)
偽造、變造護照、旅券、免許證、特許證及關於品行、能力服務或其他相
類之證書、介紹書，足以生損害於公眾或他人者，處一年以下有期徒刑、
拘役或三百元以下罰金。
中華民國刑法第三百零四條
 (強制罪)
以強暴、脅迫使人行無義務之事或妨害人行使權利者，處三年以下有期徒
刑、拘役或三百元以下罰金。
前項之未遂犯罰之。
中華民國刑法第三百三十七條
 (侵占遺失物罪)
意圖為自己或第三人不法之所有，而侵占遺失物、漂流物或其他離本人所
持有之物者，處五百元以下罰金。


司法院資訊處製作；財團法人民間司法改革基金會備份。
